【裁判字號】    94,上易,104
【裁判日期】    950329
【裁判案由】    損害賠償
【裁判全文】
臺灣高等法院高雄分院民事判決         94年度上易字第104號
上  訴  人  己○○
即被上訴人
訴訟代理人  陳建誌律師
複代理人    莊美玲律師
被上訴人即  甲○○
上訴人      丁○○
上二人共同  乙○○
訴訟代理人
被上訴人    戊○○
訴訟代理人  陳聰敏律師
上列當事人間請求損害賠償事件，上訴人對於民國94年3 月31日
臺灣高雄地方法院93年度訴字第1861號第一審判決提起上訴，本
院於94年3 月15日辯論終結，判決如下：
    主  文
原判決關於駁回己○○後開第二項之訴部分，及訴訟費用之裁判
均廢棄。
甲○○、丁○○應再連帶給付己○○新台幣貳拾萬壹仟參佰零肆
元，及自民國93年8 月3 日起至清償日止，按週年利率百分之五
計算之利息。
甲○○、丁○○之上訴及己○○其餘之上訴均駁回。
第一、二審訴訟費用，由甲○○、丁○○連帶負擔百分之五十五
，餘由己○○負擔。
    事實及理由
一、上訴人己○○起訴主張：被上訴人甲○○民國71年8 月15日
    出生，行為時係限制行為能力人，丁○○為其法定代理人，
    甲○○於91年8 月8 日凌晨2 時50分許，騎乘牌照號碼XYE
    －360 重型機車（下稱吳車）後載己○○，由西往東方向，
    沿高雄縣鳳山市○○○路行進，抵該路與澄清路交岔路口處
    ，本應遵守燈光號誌，卻未遵守，貿然闖紅燈，適有被上訴
    人戊○○酒後駕車（酒精濃度測試為0.25毫克），駕駛車牌
    號碼yk－1898號自用小客車（下稱黃車），沿高雄縣鳳山市
    ○○路由南向北行駛至上開路口時，亦因未注意車前狀況，
    致二車撞及，吳車因而倒地，己○○受有頭部外傷併腦挫傷
    、右股骨骨折、左前額撕裂傷、右側動眼神經麻痺、左側顏
    面神經麻痺、右後十字韌帶及後側韌帶斷裂、器質性腦症之
    傷害，因本件車禍支出醫藥費新台幣（下同）8 萬6000 元
    、看護費用37萬3440元，交通費用為1 萬4830元，醫療用支
    架費用為1 萬3862元，減少勞動能力費用為212 萬元，以及
    精神慰撫金150 萬元，合計為410 萬8132元，扣除已領取之
    強制汽車責任保險金127 萬3773元，爰依民法第184 條、第
    193 條及第195 條侵權行為法律關係，聲明：（一）被上訴
    人應連帶給付上訴人283 萬4359元，及自起訴狀繕本送達最
    後被上訴人之翌日即93年8 月3 日起至清償日止，按年息5
    ％計算之利息；（二）願供擔保請准宣告假執行。原審為甲
    ○○、丁○○應連帶給付己○○140 萬615 元及法定遲延利
    息，並供擔保准假執行及免假執行之宣告，而駁回其餘請求
    及假執行之聲請，己○○就其敗訴部分聲明不服，提起上訴
    ，聲明：（一）原判決不利於上訴人部分廢棄。（二）上廢
    棄部分，被上訴人甲○○、丁○○、戊○○應再連帶給付上
    訴人143 萬3744元，及自93年8 月3 日起至清償日止，按年
    息5 ％計算之利息。（三）被上訴人戊○○應就原審判令甲
    ○○、丁○○給付本息部分，負連帶給付之責。另就甲○○
    、丁○○上訴部分，答辯聲明：上訴駁回等語。
二、被上訴人戊○○則以：本件車禍之發生，純係甲○○即己○
    ○之使用人超速闖越紅燈，且逆向行駛撞及黃車，導致上訴
    人受傷，戊○○對於損害之發生並無過失，亦經原審92年度
    雄簡字第603 號及92年度簡上字第342 號刑事判決（下稱刑
    事案件）確定在案，以及原審92訴字第495 號、本院92年度
    上易字第280 號甲○○訴請戊○○損害賠償事件（下稱另案
    民事事件）亦認定被上訴人無過失等語資為抗辯，答辯聲明
    ：（一）上訴駁回。（二）如受不利判決願供擔保請准宣告
    免假執行。
三、被上訴人即上訴人甲○○、丁○○則以：甲○○與己○○原
    不認識，係因己○○尚未取得駕駛執照，經友人請託才附載
    蔡女，且事發時蔡女未依規定配戴安全帽，致頭部受有嚴重
    傷害，發生如其起訴狀所載傷害及後遺症，蔡女就其損害之
    發生、擴大亦與有過失。又蔡女為乘客依民法第224 條之規
    定，就其使用人即甲○○之履行有故意或過失，應與自己之
    故意或過失負同一責任。又甲○○因此件車禍所受之傷害亦
    十分嚴重，後遺症無法痊癒，二年多來全休未工作、本身因
    車禍所支出之各項費用金額亦非少數，母子亦均經濟困難等
    語，資為抗辯；爰答辯聲明：上訴人之上訴駁回。原審為其
    部分敗訴判決，甲○○、丁○○就其敗訴部分聲明不服，提
    起上訴，上訴聲明：（一）原判決不利於上訴人部分廢棄。
    （二）上廢棄部分，被上訴人在第一審之訴及假執行之聲請
    駁回。
四、己○○主張其於上揭時間，乘坐吳車，與黃車在高雄縣鳳山
    市○○路與中山西路口發生車禍，其因而受有頭部外傷併腦
    挫傷、右股骨骨折、左前額撕裂傷、右側動眼神經麻痺、左
    側顏面神經麻痺、右後十字韌帶及後側韌帶斷裂、器質性腦
    症等傷害，事故後經測試戊○○呼氣之酒精濃度為每公升0.
    25毫克，係酒後駕車等節，為被上訴人不爭執，復有車禍事
    故調查表、國軍高雄總醫院診斷證明書1 份、酒精測試報告
    等影本在卷（原審卷56至59頁、雄調卷12至15頁）足憑，堪
    認為真實。然為被上訴人以前開情詞置辯，故本件爭點為：
    （一）本件車禍係戊○○未注意車前狀況及闖越紅燈所導致
    ？抑吳車闖越紅燈及逆向行駛衝撞黃車，而戊○○已盡相當
    之注意？（二）己○○是否有民法第224 條之適用而應承擔
    使用人甲○○之過失責任？其有無戴安全帽，是否有民法第
    21 7條第1 項與有過失規定之適用？（三）甲○○、丁○○
    及戊○○應賠償之金額為若干？分述如下：
五、本件車禍係戊○○未注意車前狀況及闖越紅燈所導致？抑吳
    車闖越紅燈及逆向行駛衝撞黃車，而戊○○已盡相當之注意
    ？按依民法第192 條之2 規定，機車在使用中加損害於他人
    者，駕駛人應賠償因此所受之損害，並推定駕駛人有過失。
    本件甲○○雖抗辯其無闖紅燈及逆向行駛，而係黃車闖紅燈
    撞上吳車等語。然為己○○及戊○○否認。經查：
    （一）戊○○於上開時間駕駛黃車行抵系爭事故交岔路口時
          ，因遇紅燈，故等燈號變換為綠燈後，始啟動前行，
          而甲○○騎乘吳車至該路口時，係闖越紅燈，而自左
          側衝撞戊○○之汽車駕駛座旁車門等情，業經證人即
          現場目擊者宋培文於另案民事事件，原審審理中證述
          明確，並有撞擊後之現場照片附於該卷（原審92年訴
          495 號第113 頁、本院92年度上易字第280 號卷第
          189 頁至第192 頁）。且證人宋培文於戊○○涉犯上
          開刑事案件警訊及偵查中證述情節相符，亦有臺灣高
          雄地方法院檢察署91年度偵字第17358 號警卷及偵查
          卷等附卷可憑。此外，證人即車禍發生時亦在黃車內
          之陳世良於另案結證稱：本案尚未發生之前，我們是
          停等紅燈，綠燈亮才行駛，我們行駛一段時間才感覺
          有東西撞擊過來等語（本院另案民事卷第148 頁）；
          陳義文證稱：當時我是坐在右後方的座位，我們本來
          停等紅燈，車子駛近對面路口之紅綠燈前方時，我有
          看到機車從左前方過來，感覺到撞擊聲等語（同上卷
          第151 頁）；黃仁泰證稱：我當時坐在駕駛座旁邊，
          還沒有發生車禍前在等紅燈，我就點一支香煙在抽，
          後來綠燈亮時，車子往前行駛我仍繼續抽香煙，就聽
          到砰一聲等語（同上卷第152 頁）。且證人陳世良、
          陳義文、黃仁泰均證述車禍發生後，在後之白色汽車
          車主宋培文曾表示願意做證等語，核與證人即肇事現
          場處理警員陳典尉證述：我記得戊○○在現場有告訴
          我‧‧有人看到本件車禍，‧‧我做完酒測以後問黃
          義澤「證人」呢？戊○○說證人宋培文已經先走，但
          是有留下電話，如果有需要可以打電話給他，該證人
          願出庭作證等語相符（同上卷第202 頁至第203 頁）
          ，復與證人即車禍發生後現場處理警員丙○○所提現
          場照片本件肇事汽車後方均停有該白色汽車，又救護
          車與本件肇事汽車間站立多名男子，及交通事故現場
          勘驗圖「現場見證人或親友」欄確有證人黃仁泰簽名
          等對照（同上卷第189 頁反面、第190 頁、第160 頁
          ），足認本件車禍發生時戊○○所駕汽車內確有證人
          陳世良、陳義文、黃仁泰，亦目睹本件車禍之發生無
          訛。
    （二）又己○○雖質疑依證人宋培文於警訊及本院另案民事
          事件中之證詞，不可能自後面目睹本件車禍之發生云
          云。然自交通事故調查報告表上得知黃車係由高雄縣
          澄清路『南向北方向』，吳車則係高雄市○○路『西
          向東方向』行駛，而吳車行駛至與澄清路口後，其交
          接處路名即變更為鳳山市○○○路，吳黃二車行進方
          面向已甚為明確。參以宋培文於警訊中稱其駕車由南
          往北行駛至肇事地點時，因車前有一部小自客車等紅
          燈，乃停在該車之後，綠燈後該車沿澄清路行駛進入
          路口（快車道）時，與由中山西路西向東行進之機車
          （指吳車）發生交通事故；於另案民事原審中證述：
          「... 我等紅燈回家，我前面有一台汽車他綠燈啟動
          過了一半，機車是紅燈騎很快，機車就撞倒汽車左前
          方，我是停在往澄清湖的方向，我家住在澄清湖那裡
          ，汽車是經路中心才被機車撞倒，撞倒後有向前滑行
          到建國路」等語（同上卷232 頁），稽之宋培文所繪
          車禍現場草圖（同上卷257 頁），二車撞擊點與宋培
          文之車輛均在所謂建國路之東北方，亦即宋培文係朝
          澄清湖方向行進，而事故後吳車是停在宋某所認知之
          東向西方向之建國路上，參之高雄市○○路係東西向
          之道路，於進入鳳山市高雄縣界後，即在澄清路交岔
          路口往西方向變更為鳳山市○○○路，此有現場圖及
          現場草圖在卷（原審卷247 、248 頁）足憑。此外，
          參酌警員現場蒐證照片以觀，其中二張照片亦拍攝宋
          培文所駕駛之三陽牌白色自小客車停於黃車後方，準
          此，縱宋培文對其行駛之路名誤認，仍無礙於事實之
          釐清。
    （三）再依相片所示，事故發生後，甲○○係倒臥於黃車旁
          左側，即北向外側車道靠路中心處；另依事故現場圖
          所示，黃車係停在澄清路北向之外車道上（已過中山
          西路），且事故後雙方車輛未移動，與現場草圖相同
          一節，亦據證人宋培文於警訊時證述無訛（警卷第6
          頁反面），顯見甲○○撞擊後身體彈落在澄清路北向
          之外側車道上，即現場圖所示黃車停車處。衡以黃車
          甫因綠燈啟動，車速不快，且發生車禍後，通常會降
          低速度緊急剎停，佐以甲○○皮膚並無擦傷，及依現
          場圖及相片均無碎片或掉落物之跡象及記載，因認撞
          擊點與被告甲○○身體滑落之地點不遠。第以事故後
          黃車停放處，距中山西路之中心（即分向限制線延伸
          點）至少有17.4公尺之距離，已足認定事故之撞擊點
          應在中山西路交岔路口中心點之東北側，即東向西之
          車道上，按吳車既係沿中山西路「西向東」前進，竟
          在「東向西」車道與黃車發生碰撞，顯見戊○○抗辯
          遭甲○○逆向行駛撞擊等語，亦屬可信。而黃車依號
          誌行駛於自己車道上，抵中山西路東向西車道交岔處
          ，應注意者乃係右側及前方行車，顯無從發現逆向而
          來之甲○○，尚難課以疏忽之責。
    （四）雖戊○○酒後駕車，事故後呼氣酒精測試為每公升0.
          25毫克，惟據證人丙○○證稱：戊○○事故後精神狀
          況還好，願意配合製作筆錄等語（同上另案民事原審
          卷85頁），再依「刑法第185 條之3 案件測試觀察紀
          錄表報告書」所載，（鳳警卷2 頁），亦無從認定黃
          義澤酒後已達不能安全駕駛之程度才肇事，且戊○○
          因此涉犯公共危險罪嫌經檢察官偵查後，亦認其犯罪
          嫌疑不足而為不起訴處分確定，亦經調閱該卷查明，
          且有不起訴處分書影本在卷（原審卷38、39頁）足佐
          。尤有進者，己○○於起訴狀內亦自承本件車禍之發
          生，係吳車貿然闖越紅燈，另車（指黃車）酒後駕車
          未注意車前狀況，有該起訴狀在卷（雄調卷4 至5 頁
          ）可佐。若然，更確信黃車非闖紅燈甚明，基上所述
          ，戊○○雖酒後駕車但與本件事故之發生無相當因果
          關係。此由戊○○訴請甲○○賠償之民事事件，經判
          決黃某部分勝訴確定，有原審92年度雄簡字第603 號
          、92年度簡上字第242 號判決附於原審卷（42至47頁
          ）；甲○○另案訴請戊○○損害賠償事件，吳某受敗
          訴判決，復經調閱原審92年度訴字第495 號、本院92
          年度上易字第280 號民事卷，且有各該判決影本附卷
          （原審卷48至56頁）可憑。反之，甲○○因本件事故
          曾經檢察官以過失傷害罪嫌起訴（後據己○○撤回告
          訴），而依上開民、刑事件，均同認吳車闖紅燈而非
          黃車，凡此，足認戊○○就本件車禍之發生並無過失
          ，而應由甲○○負過失責任已明，從而己○○再行主
          張戊○○有過失，不足信實，戊○○抗辯其無過失，
          堪信為真。
六、己○○是否有民法第224 條之適用而應承擔使用人甲○○之
    過失責任？其有無戴安全帽，是否有民法第217 條第2 項與
    有過失規定之適用？
    （一）按債務人之代理人或使用人，關於債之履行，有故意
          或過失時，債務人應與自己之故意或過失負同一責任
          ，民法第224 條前段明定。又重大之損害原因，為債
          務人所不及知，而被害人不預促其注意或怠於避免或
          減少損害者，為與有過失。前2 項之規定，於被害人
          之代理人或使用人與有過失者，準用之；民法第217
          條亦定有明文。次按駕駛機車有過失致坐於後座之人
          被他人駕駛之車撞死者，後座之人係因藉駕駛人載送
          而擴大其活動範圍，駕駛人為之駕駛機車，應認係後
          座之人之使用人，原審類推適用民法第224 條規定依
          同法第217 條第1 項規定，減輕被上訴人之賠償金額
          ，並無不合，固經最高法院74年台上第1170號著有判
          例可參。然本件車禍發生係由於被告吳車闖越紅燈及
          逆向行駛之過失，非出於黃車之過失，故僅應由吳崇
          正負本件車禍侵權行為損害賠償責任，縱己○○之受
          傷係乘坐吳車所致，惟民法第224 條乃在規範債之當
          事人之一方其代理人或使用人，於債之履行時之故意
          、過失，應視同該當事人自己之故意、過失，是於本
          件事故得主張者，唯戊○○而非甲○○，至其本身雖
          可本於民法第217 條第1 項主張，然依上開事實，蔡
          佩瑜選擇搭乘有駕駛執照之甲○○所騎機車，此外吳
          崇正又未能舉證蔡女於其駕駛時有何選任錯誤或指示
          闖紅燈及逆向行駛等違規行為，是亦無該條規定之適
          用，甚為明確，此部分抗辯，不足信實。
    （二）甲○○抗辯己○○因未戴安全帽，於本件車禍之受傷
          與有過失，雖為己○○否認，並舉證人李怡臻證言為
          證。然李怡臻就甲○○有無戴安全帽一節，或說二人
          均有戴安全帽，或稱己○○有戴，但甲○○有無戴不
          記得，已有前後不一之瑕疵（本卷87、88頁），是否
          與事實相符已非無疑，況依交通事故調查報告表第29
          欄所載，己○○並無戴安全帽，有該表附卷（本卷10
          4 頁），參以該表係交通隊員丙○○所填載，且平常
          處理車禍事故時，會對事故周遭環境看一下，再填寫
          對照表... 如果有看到安全帽，會問當事人有無戴安
          全帽等語（本卷85之1 至86頁），則其到現場處理本
          件事故，依其專業及經驗何以未發現有安全帽，而於
          上開欄項下為無戴安全帽之記載，應認甲○○抗辯蔡
          佩瑜未戴安全帽為可採。參以己○○所受有頭部外傷
          併腦挫傷、左前額撕裂傷、右側動眼神經麻痺、左側
          顏面神經麻痺、右後十字韌帶及後側韌帶斷裂、器質
          性腦症之傷害，大抵在頭部，茍當時配戴安全帽當可
          減輕受傷程度，是以甲○○抗辯己○○與有過失，亦
          為真實。本院斟酌上情，認甲○○就本件事故所生損
          害應負70％責任，另30％由己○○負責。
七、甲○○、丁○○及戊○○應賠償之金額為若干？
    （一）按因故意或過失不法侵害他人之權利者，負損害賠償
          責任；不法侵害他人之身體或健康者，又無行為能力
          人或限制行為能力人，不法侵害他人之權利者，以行
          為時有識別能力為限，與其法定代理人連帶負損害賠
          償責任；對於被害人因此喪失或減少勞動能力或增加
          生活上之需要時，應負損害賠償責任；不法侵害他人
          健康者，被害人雖非財產上之損害，亦得請求賠償相
          當之金額，民法第184 條第1 項前段、第187 條第1
          項、第193 條第1項 及第195 條第1 項（原判決贅引
          同條第3 款）分別定有明文。本件甲○○過失不法侵
          害原告之身體健康，致蔡培佩瑜受有損害之事實，既
          經認定如上，則己○○自得依上開規定，請求甲○○
          及丁○○連帶賠償其損害，將其請求之賠償項目暨金
          額（原審卷第334 頁至337 頁），敘明如後：
    （１）醫療費用部分：己○○因本件車禍受有頭部外傷併腦
          挫傷、右股骨骨折、左前額撕裂傷、右側動眼神經麻
          痺、左側顏面神經麻痺、右後十字韌帶及後側韌帶斷
          裂、器質性腦症之傷害，此有國軍高雄總醫院診斷證
          明書在卷足據，且甲○○前開過失行為與蔡女傷害間
          ，有相當因果關係。蔡女請求醫藥費用金額8 萬6000
          元（雄調卷18至36頁，超出部分不請求），為甲○○
          等所不爭執，且屬必要，自堪認為實在。
    （２）看護費用：蔡女主張住院期間由親人看護，期間為60
          日，每日2000元計，尚屬合理，住院期間看護費用為
          12 萬 元，出院後自91年8 月8 日至93年2 月8 日期
          間扣除住院60日，尚有1 年4 月，該期間內因頭部（
          含腦部）受損非輕，日常生活無法自理，須有人看護
          ，此有鑑定人呂慶祥醫師於原審陳述在卷（原審314
          頁）甚明，因此主張非住院期間之看護費用，依勞動
          基準法規定，以每月最低工資1 萬5840元計算，總計
          為25萬3440元，核屬必要，且為甲○○等不爭，堪認
          主張有理由。
    （３）交通費用部分：己○○因本件車禍後，自住處至國軍
          高雄總醫院就醫往返車資為370 元，31次門診，計1
          萬1470元；住處到中醫診所，14次門診，計3360元，
          有高雄市計程車客運商業同業公會函覆結果可知（原
          審卷8頁）， 總計交通費用請求1 萬4830元（其餘交
          通費用請求捨棄），復為甲○○等所不爭執，亦堪認
          為有據。
    （４）另請求醫療購買支架等之費用1 萬3862元，依其傷勢
          確屬必要，已經呂慶祥醫師於原審陳明（原審卷314
          頁反面），且為甲○○等所不爭（原審卷337 頁），
          應予准許。
    （５）減損勞動能力部分：又因傷減少勞動能力部分，請求
          依照國軍高雄總醫院函，以減少勞動能力50％（原審
          卷321 頁），並以1 個月平均基本工資1 萬5840元計
          212 萬元，雖為甲○○等否認。然本院參酌上開鑑定
          函、呂慶祥醫師鑑定意見，並蔡女於言詞辯論時，係
          坐輪椅入庭，對於審判長點呼無回應，表情始終呆滯
          ，業經當庭勘明，及據其母到庭表示，蔡女係因本件
          車禍之後，腦筋受損，平常對周圍之刺激反應不過來
          （本卷111 頁），並為學生尚無工作收入等情，綜合
          認定己○○終身減少勞動能力50％，尚屬合理。又其
          係75年2 月12日出生，自車禍受傷時起至60歲退休時
          止，尚有40餘年工作時間（主張以40年計），依照霍
          夫曼式扣除中間利息計算，總金額為以212 萬320 元
          （15840 元×12÷2 ×22.30976＝212 萬320 元），
          僅以212 萬元請求堪認有理由，自應准許。
    （６）精神慰撫金：甲○○等上訴意旨雖以經濟困難，且本
          件係無償好意搭載，精神慰撫金請求150 萬元及原審
          核定100 萬元均屬過高等語抗辯。然己○○因本件車
          禍受頭部外傷併腦挫傷、右股骨骨折、左前額撕裂傷
          、右側動眼神經麻痺、左側顏面神經麻痺、右後十字
          韌帶及後側韌帶斷裂、器質性腦症之傷害，其自車禍
          發生91年10月8 日後迄至93年12月23日止，因車禍所
          導致之失眠、情緒低落、記憶力減退、思考緩慢反應
          變差，甚而有自殺傾向，亦經鑑定人國軍高雄總醫院
          曾冬勝醫師結證在卷（原審卷295 、296 頁），蔡佩
          瑜因本件車禍所患有之器質性腦症可否改善，以及改
          善至何程度，尚須視日後就醫狀況而定，亦據鑑定人
          曾冬勝醫師結證在卷，而己○○事發當時為學生，目
          前亦無工作及收入，為其所自陳在卷（原審卷220 頁
          ）；又甲○○高職畢業，服役中，丁○○國小肄業，
          先前從事家庭美容，名下僅有一部自小客車，三人名
          下均無不動產，此有高雄市國稅局小港稽徵所及南區
          國稅局高雄縣分局函覆財產清冊資料（原審卷211 至
          215 、220 頁），本院審酌己○○前揭傷勢，迄今仍
          須就診，及其到庭時之身體精神狀態，業經本院勘驗
          記明筆錄如上，認其青春年華遭此不幸，所受痛苦萬
          分，縱使甲○○無償幫忙搭載屬實，然本應依規騎乘
          機車且依當時情況，並無不能注意情事，竟無視於交
          通規則之遵守，肇致本件傷害，雖無使蔡女受傷之故
          意，但對交通規則及行車秩序之故意違反，則甚顯然
          ，自難僅因無償幫忙，即憑以減輕精神慰撫金數額，
          爰審酌上情及兩造身分、地位、財產狀況等一切情狀
          ，認己○○請求精神慰撫金之金額150 萬元，為有理
          由。
    （７）計己○○因本件事故所受損害為醫藥費8 萬6000元、
          看護費37萬3440元、交通費1 萬4830元、醫療支架費
          1 萬3862元、減少動勞動能力212 萬元、精神慰撫金
          150 萬元，共計410 萬8132元，惟甲○○等既僅就上
          開車禍負70％之過失責任，其應賠償金額即為287 萬
          5692元。然因己○○已因本件事故已受領強制汽車責
          任保險金127 萬3773元，此為己○○自承，且為吳崇
          正等不爭，則己○○請求甲○○、丁○○連帶給付16
          0 萬1919元及遲延利息部分，即屬正當（原審先扣除
          保險金再依過失責任比計算，容有未妥），應予准許
          ；逾此部分之請求，不應准許。
    （二）戊○○就本件車禍之發生即無過失，己○○對之請求
          損害賠償，自非有理。
九、綜上所述，己○○依侵權行為之法律關係，請求甲○○、丁
    ○○連帶給付160 萬1919元，及自起訴狀繕本送達最後一被
    上訴人之翌日即民國93年8 月3 日起至清償日止，按年息5
    ％計算之利息，於法有據，應予准許。原審僅判令甲○○、
    丁○○就其中之140 萬615 元及遲延利息負連帶給付之責，
    併為假執行及免假執行之宣告，而駁回逾此部分之請求，及
    該部分假執行之聲請。上訴人各自指摘原判決不當，求為廢
    棄改判，於主文第1 項所示部分為有理由，自應改判如主文
    第2 項所示，其餘部分之上訴，為無理由，應駁回其上訴。
十、本件為判決基礎之事實已明，兩造其餘攻擊、防禦方法，於
    判決結果不生影響，爰不逐一論述。
十一、據上論結，本件己○○之上訴，為一部有理由，一部無理
      由；甲○○、丁○○之上訴為無理由，依民事訴訟法第45
      0 條、第449 條第1 項、第78條、第79條但書、第85條第
      2 項，判決如主文。
中    華    民    國    95    年    3     月    29    日
                              民事第五庭
                                  審判長法官     蔡明宛
                                  法      官     曾錦昌
                                  法      官     黃國川
以上正本證明與原本無異。
甲○○、丁○○、就其敗訴部分；己○○訴請戊○○給付敗訴部
分，如對本判決上訴，須於判決送達後20日內向本院提出上訴狀
，其未表明上訴理由者，應於上訴後20日內向本院提出上訴理由
書（均須按他造當事人之人數附繕本）。上訴時應提出委任律師
或具有律師資格之人之委任狀，並依附註條文規定辦理。
中    華    民    國    95    年    3     月    29    日
                                  書  記  官     梁雅華
附註：
民事訴訟法第466 條之1 ：對於第二審判決上訴，上訴人應委任
律師為訴訟代理人，但上訴人或其法定代理人具有律師資格者，
不在此限。
上訴人之配偶、三親等內之血親、二親等內之姻親，或上訴人為
法人、中央或地方機關時，其所屬專任人員具有律師資格並經法
院認適當者，亦得為第三審訴訟代理人。第1 項但書及第2 項情
形，應於提起上訴或委任時釋明之。


司法院資訊處製作；財團法人民間司法改革基金會備份。
